臺灣高等法院交通事件裁定　　　　　　　　　　 　九十三年度交抗字第三三七號
　　抗　 告　 人
　　即原處分機關　交通部公路總局新竹區監理所
　　代　 表　 人　王珍勝
　　抗　 告　 人
　　即　受處分人　甲○○
右抗告人等因受處分人違反道路交通管理處罰條例案件，不服臺灣新竹地方法院九十
三年度交聲字第一七號，中華民國九十三年三月三十一日裁定，提起抗告，本院裁定
如左：
    主  文
原裁定撤銷，發回臺灣新竹地方法院。
甲○○之抗告駁回。
    理  由
一、按汽車駕駛人於駕駛執照吊扣期間駕車者，處新臺幣（下同）六千元以上一萬二
    千元以下罰鍰，並當場禁止其駕駛及扣留其車輛牌照，道路交通管理處罰條例第
    二十一條第一項第七款定有明文。違反道路交通管理處罰條例第二十一條第一項
    第七款之規定者，並吊銷汽車駕駛人之駕駛執照，同條例第二十一條第四項亦有
    明文。又汽車駕駛人，曾依本條例其他各條規定吊銷駕駛執照者，一年內不得考
    領駕駛執照，同條例第六十七條第三項亦有明定。
二、原處分意旨略以：抗告人即受處分人甲○○駕駛車牌號碼ＤＲ─四四四八號自用
    小客車，於民國九十二年十月十三日下午十五時四十三分許，行經臺北市○○○
    路○段五五二號前時，因警攔查時無法出示有效駕駛執照（駕駛執照因他案吊扣
    中），為臺北市政府警察局南港分局交通分隊警員洪慶鴻舉發有「駕駛執照吊扣
    期間駕車」之違規，並填掣北市警交大字第ＡＨＩ五○○一四九號舉發違反道路
    交通管理事件通知單。嗣受處分人於應到案日期前提出申訴，經原處分機關函請
    舉發機關調查結果，仍認其有該違規行為，乃以道路交通管理處罰條例第二十一
    條第一項第七款及同條第四項（裁決書漏載第四項）規定，裁處受處分人罰鍰新
    臺幣九千元整，吊銷駕駛執照，並依同條例第六十七條第三項規定，限制其駕駛
    執照自吊銷日起一年內不得重新考領駕駛執照。
三、原裁定意旨略以：受處分人上開違規事實，業據證人即開單之警員洪慶鴻及證人
    即同於上開時地為相同警員舉發違規併排臨時停車之孫穗貞於原審證述明確，並
    有臺北市政府警察局舉發違反道路交通管理事件通知單移送聯（見原審卷第十二
    頁）、收受通知聯（見原審卷第十四頁）、臺北市政府警察局南港分局九十二年
    十二月三日北市警南分交字第○九二六二八五四一○○號函（見原審卷第十五頁
    ）及受處分人甲○○之汽車駕照基本資料（見原審卷第十八頁）在卷可證。雖受
    處分人舉出當時開車的人並不是其本人，而是其乾姊黎美珍所駕駛的云云。然證
    人黎美珍所證難以採信，足認受處分人確有上開違規行為。惟原處分機關尚依同
    條例第六十七條第三項規定，限制受處分人於「駕駛執照吊銷後，自九十三年一
    月十五日起一年內不得重新考領駕駛執照」，雖道路交通管理處罰條例第六十七
    條第三項明定：「汽車駕駛人，曾依本條例其他各條規定吊銷駕駛執照者，一年
    內不得考領駕駛執照」，但「吊銷」與「吊扣」乃不相同之行政處罰，又本條項
    之規定以「曾」依本條例其他各條規定吊銷駕駛執照者為其構成要件，受處分人
    自八十四年十二月四日至九十二年十二月八日止，共受有五次「易處吊扣」處罰
    ，並未有任何吊銷駕駛執照之紀錄，有受處分人之汽車駕照基本資料在卷可證（
    見原審卷第十八頁），故與道路交通管理處罰條例第六十七條第三項之要件並不
    該當。原處分機關未審酌上情，逕依道路交通管理處罰條例第二十一條第一項第
    七款及同條第四項（裁決書漏載第四項）規定，裁處受處分人罰鍰九千元整，吊
    銷駕駛執照，並依同條例第六十七條第三項規定，限制其駕駛執照自吊銷日起一
    年內不得重新考領駕駛執照，自有未洽，受處分人之異議雖無理由，然原處分亦
    有不當，應將原處分撤銷，改以受處分人有違反道路交通管理處罰條例第二十一
    條第一項第七款、第四項之事由，並依據違反道路交通管理事件統一裁罰標準，
    裁處受處分人罰鍰九千元，並吊銷駕駛執照。
四、原處分機關抗告意旨略以：原審認道路交通管理處罰條例第六十七條之規定係以
    「曾」依本條例其他各條規定吊銷駕駛執照者為其構成要件，而本件裁決處分係
    因違反該條例第二十一條第一項第七款而受「吊銷駕駛執照」處分，因而應受關
    於重新考一定期間之限制，自已符合該條之構成要件。原審撤銷原處分，僅針對
    受處分人違反道路交通管理處罰條例第二十一條第一項第七款、第四項所為處分
    ，而未對執行吊銷駕照處分後尚須依同條例條例第六十七條第三項規定，限制行
    為人自駕駛執照吊銷後一年內部得重新考領駕駛執照，尚有未洽。
五、受處分人抗告意旨略以：受處分人當時汽車駕駛執照吊扣中，不能駕車，遂邀乾
    姊黎美珍同行並駕車。因至中國信託商業銀行（即臺北市○○○路○段五五二號
    ）提領現金時，黎美珍突然因身體不適，至鄰近之麥當勞速食店內如廁，而將上
    開車輛停放在中國信託商業銀行前，當時車輛處於熄火靜止狀態，受處分人亦在
    銀行內等候提款，並未在駕駛座上。嗣看到警察過來要舉發違規時，受處分人始
    自銀行出來，再進人車內拿證件，於警開單時是站在車旁，並非原本即在駕駛座
    上等候。原本以為違規事由為違規停車，惟於辦妥提款事宜後，始發現該通知單
    所舉發之違規事由為「駕駛執照吊扣期間駕車」，與事實不符。雖原審認案經證
    人孫穗貞及警員洪慶鴻證述明確，然當時違規車輛有三輛，難免會有記憶錯置之
    情形發生，且上開證人之證詞亦多有出入，並非實情。
六、經查：
（一）受處分人於駕駛執照吊扣期間駕車之行為，雖據證人即警員洪慶鴻及證人孫穗
      貞證述在卷，然證人洪慶鴻證稱「（你開立證人孫小姐的違規單時異議人在哪
      裡？）就在我旁邊，她已經停車下來，我只記得我在開立罰單時，異議人是離
      開駕駛座，站在我旁邊，請我不要開立罰單」（見原審卷第五五頁），然證人
      孫穗貞證述：「（你停車時，警察還沒有開單時，後面那台車內有沒有人？我
      沒有注意」（見原審卷第五十頁）、「（警察在對你開單之前或之後，是否有
      看到你後面那台車子有人進去？）我沒有注意有沒有人進去，只是警察在開單
      的時候，那個人確實是坐在駕駛座上」「（停在你後面那台車是發動中還是熄
      火中？）我沒有注意」（見原審卷第五一頁）、（是否有看到後面那台車還有
      人打開車門進入該車？）我沒有注意」（見原審卷第五三頁反面），則二人對
      於開單時，受處分人是站在車旁還是坐在駕駛座內，陳述並不相同；且證人孫
      穗貞關於受處分人當時車輛是熄火靜止還是發動中？受處分人是否有開車門進
      入？均未注意。參以證人洪慶鴻警員稱：「當時異議人張小姐的車子是最後一
      台，我是有在張小姐後面按喇叭警示，見那位小姐都沒有任何動作，車子就騎
      到前面去，證人孫小姐有要往前移動，但是因為我的車子在前面，他也沒有辦
      法離開，後來我就索取他們的證件，製發違規單」（見原審卷第五四頁正、反
      面），則警員在後按喇叭警示時，受處分人之車輛並無任何動靜，則當時受處
      分人是否在車上？是否看到警察來，才自銀行出來，並到車內拿證件？證人孫
      穗貞所見受處分人在駕駛座上，究係在駕駛中還是如受處分人所辯只是進去拿
      證件？均有未明；且當時違規停車之車輛有多輛，警員工作範圍中開單取締違
      規停車之情形衡情亦多，是否果有記憶錯置之情形？均不無疑義。又受處分人
      稱其確係自銀行衝出來，銀行之錄影帶可以調取查證（見原審卷第五七頁），
      是否果有助於上開事實之釐清？而此攸關受處分人是否有於駕駛執照吊扣期間
      駕車違規行為之認定，自應予查明。
（二）又依道路交通管理處罰條例第六十七條第三項明定：「汽車駕駛人，曾依本條
      例其他各條規定吊銷駕駛執照者，一年內不得考領駕駛執照」，而本件裁決處
      分係因違反該條例第二十一條第一項第七款而受「吊銷駕駛執照」處分，因而
      應受關於重新考一定期間之限制，應已符合該條之構成要件。原審撤銷原處分
      ，裁罰罰鍰九千元，並吊銷駕駛執照，而未對執行吊銷駕照處分後尚須依同條
      例條例第六十七條第三項規定，限制行為人自駕駛執照吊銷後一年內部得重新
      考領駕駛執照，其裁罰是否即受處分人永遠不得重新考領駕照？則原裁定上開
      「吊銷駕駛執照」所指之真意究係如何？究竟發生如何法律上效果？亦均不無
      疑義。
七、依上說明，原裁定尚有未當，案經原處分機關合法抗告，所為抗告，非無理由，
    且原裁定亦另有可議，自應由本院將原裁定撤銷發回，由原法院查明後另為適法
    之裁定。至受處分人提起抗告部分，受處分人係於九十三年四月五日收受原審裁
    定（見原審卷第七八頁），抗告期間五日，加計在途期間二日，應於同年四月十
    二日抗告期間即已屆滿，遲於同年四月十三日始提起抗告（以原審法院收文日期
    為準，非以受處分人寄交日為準），已逾越法定抗告期間，其所為抗告自不合法
    ，應予駁回。
據上論結，應依道路交通管理處罰條例第八十九條、道路交通案件處理辦法第二十六
條、刑事訴訟法第四百十一條前段、第四百十三條前段，裁定如主文。
中　　　華　　　民　　　國　　九十三　　年　　　五　　　月　　 十二 　　日
                              臺灣高等法院交通法庭
                                  審判長法  官  楊　照　男
                                        法  官  陳　國　文
                                        法  官  王　詠　寰
右正本證明與原本無異。
不得再抗告。
                                        書記官  駱　麗　君
中　　　華　　　民　　　國　　九十三　　年　　　五　　　月　　 十二 　　日
